臺灣高雄地方法院交通事件裁定　　　　100年度交聲字第927號
原處分機關　高雄市政府交通局
異　議　人　吳盈瑩
即受處分人
上列異議人因違反道路交通管理處罰條例案件，對於高雄市政府
交通局民國100 年4 月6 日所為之裁決（高市交裁字第裁32-1AF
741897號、32-1AF741911號），聲明異議，本院裁定如下：
    主  文
原處分均撤銷。
吳盈瑩均不罰。
    理  由
一、原處分意旨略以：異議人即受處分人吳盈瑩( 下稱異議人)
    所有車牌號碼4060-YG 號自用一般小客車，於民國100 年1
    月30日下午2 時32分許及同日晚間7 時6 分許，分別違規停
    放於臺北市大同區○○○路○ 段246 號、臺北市大同區○○
    ○路○ 段229 號設有禁止停車標誌、標線之處所( 黃線) ，
    經臺北市政府交通局停車管理工程處人員予以拍照及掣單舉
    發，異議人不服，向臺北市停車管理工程處提出申訴，經該
    處以100 年3 月10日北市停管字第10031158400 號函覆略以
    ：異議人停放車輛之路段因臺北市政府實施「臺北2011年年
    貨大街活動」，為減少周邊道路交通衝擊，並維持交通順暢
    有序及提供購物民眾舒適行走空間，業已將該路段標誌牌「
    內容略以：黃線禁止停車07:00-20:00(例假日除外) 字樣，
    以膠布貼除，爰旨揭路段黃線當應受道路交通標誌標線號誌
    設置規則所定禁停時間(07:00-20:00) 限制，同時亦將例假
    日開放停車解除並列為禁停管制，經檢視採證照片顯示，異
    議人車輛於禁停黃線路段停車，業已違反規定，本件舉發仍
    宜維持等語，嗣原處分機關高雄市政府交通局( 下稱原處分
    機關) 乃分別以100 年4 月6 日高市交裁字第裁32-1AF7418
    97號、32-1AF741911號裁決書，依道路交通管理處罰條例第
    56條第1 項第4 款及違反道路交通管理事件統一裁罰基準及
    處理細則等規定，各裁處異議人罰鍰新臺幣( 下同)900元、
    900 元。
二、異議意旨略以：依臺北市○○○○○道路交通管理處罰條例
    」授權訂頒之行政規則「假日黃線路段開放停車」政策，而
    於臺北市交通管制工程處網頁所公告之「禁停黃線假日彈性
    開放停車路段彙整表」顯示( 參考網頁：http://www.bote.
    taip ei.gov.tw/ct.asp?xItem=0000000&c Node=20116) ，
    異議人所停放車輛位置係位於第11條( 即延平北路【歸綏街
    至涼州街】) 所示之假日時段開放停車路段之範圍，又依臺
    北市政府警察局交通警察大隊於100 年1 月15日所發布之「
    2011臺北年貨大街加強交通疏導管制作為」第( 三) 條所列
    ：禁止停車管制事項：1.延平北路( 長安西路至民生西路)
    西側黃線管制11-24 時、延平北路( 長安西路至民生西路)
    東側紅線管制、延平北路( 民生西至涼州路段) 紅線管制禁
    停、延平北路( 涼州街以北) 黃線管制11-24 時等字樣，經
    核異議人停放車輛之地點均不在其管制範圍內，且上開主管
    機關所訂頒之行政規則既已對外公告，對民眾亦發生法律效
    力，且現場公告之標示距離異議人停車地點尚有一段距離，
    異議人無從知悉該標示內容，又即使該標示確實有貼除原本
    開放假日彈性停車之字樣，亦不及網站公告內容具有明確性
    及公信力，故基於信賴保護之法理，應以較有利於民眾之行
    政規則為優先適用，爰請撤銷原處分等語。
三、按法院受理交通事件，準用刑事訴訟法之規定，道路交通管
    理處罰條例第89條前段定有明文。次按犯罪事實應依證據認
    定，無證據不得認定其犯罪事實，刑事訴訟法第154 條第2
    項亦定有明文。又認定不利於被告之事實，須依積極證據，
    苟積極證據不足為不利於被告事實之認定時，即應為有利於
    被告之認定，更不必有何有利之證據；認定犯罪事實所憑之
    證據，雖不以直接證據為限，間接證據亦包括在內，然而無
    論直接或間接證據，其為訴訟上之證明，須於通常一般之人
    均不致有所懷疑，而得確信為真實之程度者，始得據為有罪
    之認定，若其關於被告是否犯罪之證明未能達此程度，而有
    合理性懷疑之存在，致使無從形成有罪之確信，根據「罪證
    有疑，利於被告」之證據法則，即不得遽為不利於被告之認
    定。最高法院分別著有30年上字第816 號、76年台上字第49
    86號判例可資參照。基此，法院於受理違反道路交通管理處
    罰條例案件時，亦應有其適用。易言之，法院於踐行完調查
    證據之程序後，為事實之認定時，如就原處分機關所認定之
    行為人違規事實仍有合理之懷疑，而無法達到確信行為人確
    有該當於道路交通管理處罰條例各該處罰條文之構成要件事
    實時，即應依刑事訴訟上之待證事實「倘有懷疑，則從被告
    之利益作解釋」之證據法則，作對受處分人有利之認定，合
    先敘明。
四、次按行政行為之內容應明確；行政行為，應以誠實信用之方
    法為之，並應保護人民正當合理之信賴；違反行政法上義務
    之行為非出於故意或過失者，不予處罰，行政程序法第5 條
    、第8 條及行政罰法第7 條第1 項分別定有明文。又按法治
    國原則為憲法之基本原則，首重人民權利之維護、法秩序之
    安定及信賴保護原則之遵守。行政法規公布施行後，制定或
    發布法規之機關依法定程序予以修改或廢止時，應兼顧規範
    對象信賴利益之保護。受規範對象如已在因法規施行而產生
    信賴基礎之存續期間內，對構成信賴要件之事實，有客觀上
    具體表現之行為，且有值得保護之利益者，即應受信賴保護
    原則之保障；至經廢止或變更之法規有重大明顯違反上位規
    範情形，或法規( 如解釋性、裁量性之行政規則) 係因主張
    權益受害者以不正當方法或提供不正確資料而發布者，其信
    賴即不值得保護；又純屬願望、期待而未有表現其已生信賴
    之事實者，則欠缺信賴要件，不在保護範圍( 司法院大法官
    釋字第525、589 號解釋意旨參照)
五、經查：
  (一)異議人所有車牌號碼4060-YG 號自用一般小客車，於100 年
    1 月30日下午2 時32分許及同日晚間7 時6 分許，分別停放
    於設有禁止停車標誌、標線之處所( 黃線) 之臺北市大同區
    ○○○路2 段246 號、臺北市大同區○○○路○ 段229 號，
    經臺北市政府交通局停車管理工程處人員予以拍照及掣單舉
    發，經異議人向臺北市停車管理工程處提出申訴，該處認異
    議人之申訴無理由，嗣經原處分機關高雄市政府交通局依道
    路交通管理處罰條例第56條第1 項第4 款及違反道路交通管
    理事件統一裁罰基準及處理細則等規定，各裁處異議人罰鍰
    新臺幣900 元、900 元等情，有車號查詢汽車車籍資料、臺
    北市政府交通局100 年2 月9 日北市交停字第1AF741897 號
    、第1AF741911 號舉發違反道路交通管理事件通知單、傳真
    查詢國內各類掛號郵件查單、大宗掛號函件查詢表、臺北市
    停車管理工程處100 年3 月10日北市停管字第10031158400
    號函、高雄市政府交通局100 年4 月6 日高市交裁字第裁32
    -1AF741897號、32-1AF74 1911 號違反道路交通管理事件裁
    決書及送達證書各1 紙及舉發照片3 張在卷可稽( 見本院卷
    第11至12頁、第17頁、第29至43頁) ，此部分事實洵堪認定
    。
  (二)又根據臺北市政府頒布之禁停黃線假日彈性開放停車路段彙
    整表及異議人提出之臺北市政府警察局交通警察大隊於100
    年1 月15日所發布之「2011臺北年貨大街加強交通疏導管制
    作為」等資料顯示，異議人上開停放車輛之所在位置，乃位
    於臺北市政府公布假日彈性開放停車之路段內，且不在前開
    年貨大街交通疏導管制禁止停車之路段內，惟臺北市停車管
    理工程處將異議人停放車輛之該路段標誌牌上開放例假日停
    車之字樣以膠布貼除一情，業據臺北市停車管理工程處以
    100 年3 月10日北市停管字第10031158400 號函說明在案，
    且為異議人所不爭執，故前揭事實，亦足認定。
  (三)本件有爭議者，乃異議人依據臺北市政府及臺北市政府警察
    局交通警察大隊於網站上所公告之相關內容，而將車輛停放
    於上開路段，是否具有信賴利益？且其信賴利益是否值得保
    護？異議人就本件違規行為是否具有故意或過失？茲析述如
    下：
  1.據異議人陳稱：伊在100 年1 月30日車輛所停放之地點，該
    路段乃臺北市政府頒布彈性開放假日停車之路段，且伊在之
    前有先上網查詢因應年貨大街管制停車之路段，確認伊停車
    之地點並未在年貨大街活動管制停車之路段後，伊才很放心
    的將車輛停在延平北路229 號及246 號路段，但事後還是被
    開罰單，伊被開單後又上網去確認臺北市政府所頒布之開放
    假日停車路段是否有變更，並下載其公布之內容( 如異議狀
    附件2)，然該公布內容並未變更，且該路段之標誌牌距離伊
    停車地點還要過一個巷口，還有一段距離，伊停車後不會再
    特別走到那邊看標示，況伊認為網站內容是臺北市政府交通
    警察大隊公布的資訊，具有相當程度的公信力，至於以膠布
    將告示牌貼除，伊怎麼知道這是市政府貼的還是附近的商家
    貼的，又延平北路246 號周邊原本有一很長的黃線都是可以
    停車，但年貨大街活動管制期間很長的路段都被劃紅線，黃
    線區域被縮小，所以伊認為黃線的路段應該是可以停車等語
     ( 見本院卷第58至60頁)。
  2.查上揭臺北市政府及臺北市政府警察局交通警察大隊於網站
    上所公告之開放假日停車及因應年貨大街活動管制周邊路段
    停車之相關內容，性質上核屬行政機關基於法律授權，對多
    數不特定人民就一般事項所作之抽象對外發生法律效果之規
    定，而屬行政程序法第150 條第1 項之法規命令，且該等命
    令既公布於網站上，多數不特定人均得上網瀏覽查閱，自已
    對外發生一定之法律效果。從而，異議人根據該規定而將車
    輛停放於臺北市政府公告開放假日停車之路段，即具有一定
    之信賴基礎，且其客觀上復有具體表現信賴之行為，是其信
    賴利益原則上即應予以保障。
  3.至前揭彈性開放假日停車之公告內容雖記載「本表僅供參考
    ，實際仍以現場標誌牌所示範圍為準」，且主管機關曾將現
    場標誌牌開放假日停車字樣以膠布貼住，然現場標誌牌之公
    告仍須符合具體明確之原則，使受規範者具有預見可能性，
    方屬適當，否則，若以不明確且欠缺預見可能性之規範強加
    要求受規範者遵守，並遽行課以不利益之處分，無異為對受
    處分者之突襲，且與憲法保障人權之本旨相違。查主管機關
    雖稱業已將現場標誌牌開放假日停車之字樣以膠布貼除，然
    遍查卷內並無諸如現場告示牌之照片等相關證據足以參佐，
    且有關主管機關管制停車之標示方式、標示期間、標誌牌距
    離異議人停車之位置以及標誌牌是否置於明顯可辨認之處等
    情事，經本院依職權函詢後，仍未見主管機關或原處分機關
    提供，則依有疑唯利被告解釋之原則，應認異議人辯稱其沒
    有看到現場之標示牌等語，尚非顯無理由；再者，臺北市政
    府交通管制工程處雖以100 年7 月26日北市交工設字第1003
    2334400 號函覆略以：其已於本府產業發展局全球資訊網發
    布交通管制及禁止停車管制事項告知等語( 見本院卷第63頁
    ) ，然而該機關並未提供相關網頁內容供本院參酌，且關於
    其公告之時間究係在何時，亦無相關證據可資佐證；況且，
    異議人既曾經事先自行上網查詢臺北市政府警察局因應年貨
    大街活動管制停車路段之公告資料，詳加確認其停車之區域
    並非在該網站公告之管制區域後，才將車輛停放於該處，應
    認其已善盡相當程度之注意義務，縱使臺北市交通管制工程
    處確實曾於產業發展局全球資訊網上發布交通管制及禁止停
    車管制事項告知，亦難據此強求異議人必須對於各政府單位
    網站所公告之內容均能毫無遺漏的加以查詢知悉，而遽認其
    有過失。
六、綜上所述，本件既欠缺明確之證據證明主管機關業已具體而
    明確將有關停車管制之變更事項予以公告，使受規範者得以
    預見該變更之公告內容，則難遽以不利益之法律效果強加於
    受規範者，故本件異議人對於先前主管機關所發布之相關停
    車管制規定既具有信賴利益，且其主觀上並無何故意或過失
    存在，應認其信賴利益值得保護，依前揭「倘有懷疑，則從
    被告之利益作解釋」之證據法則，以及本於誠實信用及信賴
    保護原則，應認異議人就本件違規行為主觀上並無何故意或
    過失，原處分機關依道路交通管理處罰條例第56條第1 項第
    4 款規定予以裁罰，尚有未恰，異議人之異議為有理由，爰
    將原處分均予以撤銷，另諭知異議人均不罰。
據上論斷，爰依道路交通管理處罰條例第87條第2 項、道路交通
事件處理辦法第19條，裁定如主文。
中    華    民    國   100    年    8     月    22    日
                  交通法庭  法  官  謝琬萍
以上正本證明與原本無異。
如不服本裁定，應於收受送達後5 日內向本院提出抗告狀。
中    華    民    國   100    年    8     月    22    日
                            書記官 陳玉娥